臺灣嘉義地方法院刑事判決
110年度訴字第422號
公  訴  人  臺灣嘉義地方檢察署檢察官
被      告  徐梓閎



指定辯護人  本院約聘辯護人張家慶  
上列被告因違反毒品危害防制條例案件，經檢察官提起公訴（11
0年度偵字第4489號），本院判決如下：
    主    文
甲○○犯如附表一罪名欄所示之罪，各處如附表一宣告刑欄所示之
刑。應執行有期徒刑肆年。
扣案如附表二所示之物沒收；未扣案之犯罪所得新臺幣陸仟捌佰
元沒收，於全部或一部不能沒收或不宜執行沒收時，追徵其價額
。
    犯罪事實
一、甲○○知悉愷他命為毒品危害防制條例所列管之第三級毒品，
    依法不得持有、販賣，仍意圖營利，各基於販賣第三級毒品
    之犯意，使用附表二所示之行動電話，安裝通訊軟體微信做
    為聯絡工具，先以暱稱為「阿閎 自由路」之微信帳號與郭
    明全所用暱稱為「彌勒佛」之微信帳號，聯絡交易毒品事宜
    ，再分別於附表一各編號所示之時間、地點，以附表一所示
    之價額，賣出並交付如附表一各編號所示之愷他命給郭明全
    。嗣由郭明全先後於109年4月8日10時12分、同年5月1日20
    時11分，以其所申設使用之台北富邦商業銀行帳戶（帳號：
    000000000000號，下稱北富銀帳戶），各轉入新臺幣（下同
    ）2900元、3900元至甲○○所申設使用之中國信託商業銀行帳
    戶（帳號：000000000000號，下稱中信銀帳戶），以清償部
    分毒品交易價金。嗣經警於110年1月27日因另案扣得附表二
    所示之行動電話，經數位採證後，循線查悉上情。
二、案經嘉義市政府警察局移送臺灣嘉義地方檢察署（下稱嘉義
    地檢署）檢察官偵查起訴。
    理    由
壹、程序部分
一、本判決參考司法院107年3月28日「刑事判決精簡原則」製作
    。
二、證據能力部分因當事人均未爭執，依上開原則，不予說明。
貳、認定犯罪事實所憑之證據及理由
一、上開犯罪事實，業據被告甲○○於警詢及偵查中供述明確（見
    警卷第3頁反面-第4頁反面，偵卷第37-39頁），並於本院審
    理中坦承認罪（見本院卷第46-49、179頁）。核與證人郭明
    全於警詢、偵訊中證述之情節相符（見警卷第14頁反面-16
    頁，偵卷第49-51頁），並有被告所用如附表二所示之行動
    電話內微信對話紀錄截圖（見警卷第28-32頁反面、第36頁
    反面-37頁）、被告中信銀帳戶109年1月1日至同年12月31日
    存款交易明細（見警卷第62-65頁反面）、郭明全北富銀帳
    戶存摺封面及內頁影本（見警卷第66-67頁反面）、嘉義市
    政府警察局刑事警察大隊110年1月27日搜索扣押筆錄暨扣押
    物品目錄表（見本院卷第65-69頁）、嘉義市政府警察局數
    位鑑識報告（見警卷第23-58頁）各1份；附表一所示交易地
    點之街景照片4張（見警卷第68-69頁）在卷可資佐證，足認
    被告前揭任意性自白確與事實相符，堪予採信。
二、被告就附表一所示各次販賣第三級毒品行為，均是從中賺取
    毒品供己施用等情，業據被告於本院審理中自承明確（見本
    院卷第49、185頁）。由此堪認被告從事附表一所示各次販
    賣第三級毒品犯行，均有營利之意圖，並已因販賣行為而獲
    有利益。
三、綜上所述，本案事證明確，被告如附表一各編號所示5次販
    賣第三級毒品犯行，均堪認定，應予依法論科。
參、論罪科刑
一、新舊法比較
    按刑法第2條第1項規定：「行為後法律有變更者，適用行為
    時之法律。但行為後之法律有利於行為人者，適用最有利於
    行為人之法律」，係規範行為後法律變更所生新舊法比較適
    用之準據法，為「從舊從輕」之比較；比較時應就與罪刑有
    關之共犯、未遂犯、想像競合犯、牽連犯、連續犯、結合犯
    ，以及累犯加重、自首減輕暨其他法定加減原因（如身分加
    減）與加減例等一切情形，綜其全部罪刑之結果而為比較（
    最高法院107年度台上字第3758號刑事判決意旨參照）。被
    告為本案各次販賣第三級毒品行為後，毒品危害防制條例第
    4條第3項、第17條第2項之規定，均經總統於109年1月15日
    修正公布，並於同年7月15日施行。茲就新舊法之比較適用
    說明如下：
　㈠毒品危害防制條例第4條第3項之法定刑由「處七年以上有期
    徒刑，得併科新臺幣七百萬元以下罰金。」修正提高為「處
    七年以上有期徒刑，得併科新臺幣一千萬元以下罰金。」本
    次修法將毒品危害防制條例第4條第3項之法定刑提高，對被
    告並無較有利之情形。
  ㈡毒品危害防制條例第17條第2項規定，則由「犯第4條至第8條
    之罪於偵查及審判中均自白者，減輕其刑」修正為「犯第4
    條至第8條之罪於偵查及歷次審判中均自白者，減輕其刑」
    。依修正後法條之文義，參酌修正理由記載：原所稱「審判
    中」究指被告僅須於審判中曾有一次自白犯罪即應適用減刑
    規定，抑或須於歷次審判中均自白犯罪者始符合之，解釋上
    易生爭議，考量原立法之目的，係在使前述毒品案件之刑事
    訴訟程序儘早確定，當以被告於歷次審判中均自白犯罪者，
    始足當之，故修正第2項，明定於偵查及歷次審判中均自白
    者，始減輕其刑等語，足見必須於歷次審判中均自白始得減
    輕，亦即限縮該條之適用情形，則修正後之毒品危害防制條
    例第17條第2項規定，對被告亦無較有利之情形。
　㈢綜上比較之結果，就被告本案各次犯行自應整體適用被告行
    為時即修正前毒品危害防制條例之相關規定，以為論處。
二、按愷他命係毒品危害防制條例第2條第2項第3款所管制之第
    三級毒品，不得非法販賣、持有。是核被告所為，均係犯修
    正前毒品危害防制條例第4條第3項之販賣第三級毒品罪。又
    被告本案販賣前所持有之愷他命，因未扣案無法確認其純質
    淨重，是無證據證明已達持有純質淨重一定重量之刑罰標準
    ，故無持有之低度行為為販賣之高度行為吸收而不另論罪之
    情形，併予指明。被告所犯上開5罪，犯意各別，行為互殊
    ，應予分論併罰。
三、加重減輕事由
　㈠被告就如附表一各編號所示犯行，於偵查及本院審理中均自
    白犯罪，應依修正前之毒品危害防制條例第17條第2項規定
    ，均減輕其刑。
　㈡犯毒品危害防制條例第4條至第8條、第10條或第11條之罪，
    供出毒品來源，因而查獲其他正犯或共犯者，減輕或免除其
    刑，同條例第17條第1項固有明文。被告於偵查中雖供稱其
    本案毒品來源為黃建凱（見偵卷第39頁）。然經本院調閱黃
    建凱之臺灣高等法院被告前案紀錄表及其所涉違反毒品危害
    防制條例案件之起訴書、不起訴處分書（見本院卷第161-17
    4頁），足知黃建凱涉嫌與被告共同販賣第三級毒品給張洺
    源一案，業經檢察官為不起訴處分。至黃建凱雖有另案涉嫌
    販賣第三級毒品罪，而經檢察官提起公訴，然黃建凱該案之
    販賣毒品對象分別為江凱維、柯勝偉，均與本案被告無涉。
    且偵查機關並未因被告之供述而查獲黃建凱乙節，業經嘉義
    地檢署檢察官回覆甚明，有本院電話紀錄在卷可參（見本院
    卷第157頁）。故本案自無從上開規定之適用，併此敘明。
四、量刑及定應執行刑
  ㈠爰以行為人之責任為基礎，審酌被告自身有施用毒品之習慣
    ，明知愷他命具有成癮性、濫用性及危害性，足以殘害人之
    身體健康，竟無視法律禁令，為從中賺取毒品供己施用而非
    法販賣毒品與他人，所為戕害他人身心健康，亦助長毒品擴
    散、增加施用毒品之人口，長遠而言對社會秩序有負面影響
    ，實屬不該。惟念其始終坦承犯行之犯後態度，兼衡其各次
    販賣第三級毒品之數量及價額（如附表一所示），較之大盤
    、中盤毒販尚屬非鉅等節。暨其於本院審理中自述教育程度
    為高中肄業，職業為粗工，月收入約28000元至29000元；已
    婚，須扶養配偶及1名未成年子女之家庭、生活、經濟狀況
    （見本院卷第186頁）等一切情狀，分別量處如附表一各編
    號宣告刑欄所示之刑。
  ㈡刑法第51條數罪併罰定執行刑之立法方式，採限制加重原則
    ，亦即非以累加方式定應執行刑，被告每次犯罪手法類似，
    如以實質累加方式定應執行刑，則處罰之刑度顯將超過其行
    為之不法內涵，違反罪責原則，及考量因生命有限，刑罰對
    被告造成之痛苦程度，係隨刑度增加而生加乘效果，非以等
    比方式增加，是以隨罪數增加遞減刑罰方式，當足以評價被
    告行為不法性之法理（即多數犯罪責任遞減原則），併考量
    被告本案販賣愷他命之次數共計5次，犯罪期間集中於109年
    3月中旬至4月中旬，期間僅約1個月，販賣對象均為同一人
    ，實際已取得之價金為6800元（詳後述），兼衡其犯罪類型
    及侵害法益同質性甚高，以及被告在偵、審中均自白等情，
    定其應執行之刑如主文所示。
五、沒收
　㈠沒收新制係參考外國立法例，為契合沒收之法律本質，認沒
    收為刑法所定刑罰及保安處分以外之法律效果，具有獨立性
    ，而非刑罰（從刑），已明定沒收為獨立之法律效果，在修
    正刑法第五章之一以專章規範，故判決主文內諭知沒收，已
    毋庸於各罪項下分別宣告沒收，亦可另立一項合併為相關沒
    收宣告之諭知，使判決主文更簡明易懂，增進人民對司法之
    瞭解與信賴（最高法院106年度台上字第386號、108年度台
    上字第1611號判決意指參照）。本院參酌上述意旨，乃於主
    文內就沒收部分獨立諭知，並將沒收之理由分論如下。
　㈡依照前述嘉義市政府警察局數位鑑識報告，可知被告均係使
    用附表二所示之行動電話與郭明全聯絡並交易毒品，而該物
    係供被告犯本案各次販賣第三級毒品罪所用之物，亦據被告
    於審理中自承明確（見本院卷第49、185頁）。而附表二所
    示之物業經警於另案扣押，有前述搜索扣押筆錄及扣押物品
    目錄表可佐，自應依毒品危害條例第19條第1項規定，不問
    屬於犯罪行為人與否，均宣告沒收。
　㈢按犯罪所得，屬於犯罪行為人者，沒收之；於全部或一部不
    能沒收或不宜執行沒收時，追徵其價額，刑法第38條之1第1
    項前段、第3項分別定有明文。經查，經警提示被告中信銀
    帳戶中關於郭明全所匯入款項之交易明細後，被告及證人郭
    明全於警詢中均一致陳稱：該4筆交易紀錄均是郭明全向被
    告購毒而賒欠餘款，以轉帳方式還款至被告中信銀帳戶等情
    （見警卷第4頁反面、第16頁）。再觀諸被告中信銀帳戶存
    款交易明細（見警卷第62-65頁反面），可見郭明全分別於1
    09年3月5日、同年3月11日、同年4月8日、同年5月1日各款7
    200元、6700元、2900元、3900元至被告中信銀帳戶。而前2
    筆匯款之時間均在附表一各編號所示毒品交易之前，顯見在
    本案之前被告與郭明全間即曾交易毒品，故前述7200元、67
    00元等2筆匯款尚與被告本案各次犯行均無關，均非本案之
    犯罪所得。而後2筆匯款則均發生在本案之後，並輔以被告
    於審理中自承：本案賣給郭明全的5次，都沒有收到現金，
    只有帳戶內收到的2筆匯款2900元、3900元等語（見本院卷
    第49頁），堪認此前述2900元、3900元等匯款確係為清償郭
    明全因本案毒品交易而對被告所負之債務，核屬本案販賣第
    三級毒品犯行之犯罪所得。此部分犯罪所得共計6800元雖未
    扣案，仍依刑法第38條之1第1項前段、第3項規定，宣告沒
    收，並於全部或一部不能沒收，或不宜執行沒收時，追徵其
    價額。
　㈣依據證人郭明全於偵訊中證稱：我跟甲○○購買毒品還有積欠
    蠻多錢，金額忘記了等語（見偵卷第51頁），堪認郭明全確
    實仍積欠被告為數不少之毒品價金，被告並未取得本案所有
    毒品交易價金。是被告本案各次販賣第三級毒品之價金，除
    前述6800元外，其餘款項既尚未經被告實際取得，自無庸宣
    告沒收。
肆、不另為無罪諭知
一、公訴意旨略以：被告亦分別基於販賣第三級毒品之犯意，於
    附表一所示之時間、地點，各販賣毒品咖啡包5包、3包、1
    包、7包、5包給郭明全，並當場交付該等毒品咖啡包給郭明
    全。因認被告此部分所為亦係均涉犯毒品危害防制條例第4
    條第3項之販賣第三級毒品罪嫌等語。
二、按犯罪事實應依證據認定之，無證據不得認定犯罪事實，又
    不能證明被告犯罪或其行為不罰者，應諭知無罪之判決，刑
    事訴訟法第154條第2項、第301條第1項分別定有明文。
三、公訴意旨認被告此部分涉犯販賣第三級毒品罪嫌，無非係以
    被告之自白、證人郭明全之證述、嘉義市政府警察局數位鑑
    識報告及所附對話紀錄截圖、中信銀帳戶之申設人資料及交
    易明細、北富銀帳戶存摺封面及內頁影本、現場照片、被告
    與「凱」微信通訊軟體對話紀錄截圖、被告與「凱公」Face
    time通訊軟體對話紀錄截圖、嘉義地檢署109年度偵緝字第3
    7號起訴書及109年度偵字第8465號聲請簡易判決處刑書、臺
    灣橋頭地方檢察署109年度偵字第11214、11424、11506號起
    訴書為其依據。
四、經查：
　㈠被告於附表一所示時間、地點，販賣愷他命給郭明全時，同
    時販售毒品咖啡包給郭明全等情，雖經被告自白在卷，且核
    與證人郭明全證述之情節相同，並有其等之微信對話紀錄可
    證。然於被告與郭明全之上開供述中，其等均未指明其等交
    易之咖啡包所含成分為何。另經檢視檢察官所舉之上揭對話
    紀錄截圖，亦無任何人於對話過程中談及咖啡包含有何種毒
    品成分。此外，郭明全曾因被告所販售之咖啡包，於飲用後
    未產生施用毒品預期應出現之效果，而要求退貨等情，已由
    證人郭明全於警詢中證述：乳牛就是毒咖啡包的品牌包裝，
    因為喝下去沒感覺，所以我問甲○○能不能退等語明確（見警
    卷第15頁），並經被告供承在卷（見警卷第3頁），據此可
    知被告歷次售予郭明全之咖啡包是否確實均含有毒品成分，
    已屬有疑。
　㈡參考檢察官所提出之上開嘉義地檢署起訴書及簡易判決處刑
    書，可知被告與郭明全雖均有持有毒品咖啡包而經警查扣之
    經驗，然被告於109年8月14日經警扣得之毒品咖啡包經送驗
    ，結果係含有4-甲基甲基卡西酮、甲基-N，N-二甲基卡西酮
    成分；郭明全於108年12月11日經警扣得之毒品咖啡包經送
    驗，結果係含有甲基-α-吡咯啶苯己酮、依替唑侖、4-甲基
    甲基卡西酮、硝甲西泮等毒品成分。由此足見被告與郭明全
    曾持有之毒品咖啡包所含毒品成分多元，尚非僅含有單一種
    類之第三級毒品，且前述毒品咖啡包經警扣案之時點與本案
    交易之時間分別相隔約5個月及3個月，卷內亦乏相關證據足
    證本案交易之咖啡包與前述扣案之咖啡包為同一種類，故單
    憑前述起訴書及簡易判決處刑書之內容，亦不足以推論被告
    售予郭明全之咖啡包確含有第三級毒品。
　㈢從而，根據檢察官之舉證尚不足以認定被告售予郭明全之咖
    啡包確有第三級毒品成分。此外，卷內復查無其他積極證據
    足認被告有何公訴意旨所指販賣含第三級毒品咖啡包之犯行
    ，此部分尚無從使本院獲得被告有罪之心證，然因該無法證
    明之部分縱使成立犯罪，亦與附表一各編號所示販賣第三級
    毒品罪具有單純一罪之關係，就此爰不另為無罪之諭知，併
    予敘明。
據上論斷，應依刑事訴訟法第299條第1項前段，判決如主文。
本案經檢察官吳心嵐提起公訴，檢察官廖俊豪到庭執行職務。
中　　華　　民　　國　　110 　年　　12　　月　　16　　日
                  刑事第五庭  審判長法  官  張志偉
                                    法  官  郭振杰
                                    法  官  陳盈螢　　　
以上正本證明與原本無異。
如不服本判決應於收受判決後20日內向本院提出上訴書狀，並應
敘述具體理由；其未敘述上訴理由者，應於上訴期間屆滿後20日
內向本院補提理由書（均須按他造當事人之人數附繕本）「切勿
逕送上級法院」。
中　　華　　民　　國　　110 　年　　12　　月　　16　　日
                                    書記官  陳孟瑜
附錄本案論罪科刑法條：毒品危害防制條例第4條第3項
製造、運輸、販賣第三級毒品者，處七年以上有期徒刑，得併科
新臺幣一千萬元以下罰金。
附表一
編號 交易時間 交易標的 所犯罪名、所處宣告刑  交易地點 交易價額  1 109年3月17日17時50分許 中包愷他命（每包重量約1.6公克，價格2500元，下同）3包 甲○○犯販賣第三級毒品罪，處有期徒刑貳年拾月。  梅山福懋加油站（址設嘉義縣○○鄉○○路000號） 7500元  2 109年3月20日2時許 中包愷他命1包、小包愷他命（每包重量約0.6公克，價格1500元，下同）3包 甲○○犯販賣第三級毒品罪，處有期徒刑貳年拾月。  全家大林大埔美店（址設嘉義縣○○鎮○○里○○○區00號） 7000元  3 109年3月31日23時許 中包愷他命1包 甲○○犯販賣第三級毒品罪，處有期徒刑貳年柒月。  梅山福懋加油站 2500元  4 109年4月2日0時40分許 中包愷他命2包 甲○○犯販賣第三級毒品罪，處有期徒刑貳年玖月。  統一超商真美超市（址設嘉義縣○○鄉○○路000號） 5000元  5 109年4月11日7時5分 中包愷他命2包 甲○○犯販賣第三級毒品罪，處有期徒刑貳年玖月。  嘉義縣梅山鄉梅北村新市路000號 5000元  
附表二
扣案物名稱 所有人 搭配0000000000門號使用之IPHONE 6S PLUS行動電話（IMEI：000000000000000，內含前述門號SIM卡1枚）1支 甲○○